【裁判字號】    99,上訴,645
【裁判日期】    990429
【裁判案由】    違反毒品危害防制條例
【裁判全文】
臺灣高等法院高雄分院刑事判決         99年度上訴字第645號
上  訴  人
即  被  告  甲○○
上列上訴人因違反毒品危害防制條例案件，不服臺灣屏東地方法
院98年度訴更字第5 號中華民國99年1 月14日第一審判決（起訴
案號：臺灣屏東地方法院檢察署98年度毒偵字第555 號），提起
上訴，本院判決如下：
     主  文
上訴駁回。
     理  由
一、按不服地方法院之第一審判決而上訴者，須提出上訴書狀，
    並應敘述具體理由，上訴書狀未敘述上訴理由者，應於上訴
    期間屆滿後20日內補提理由書於原審法院。逾期未補提者，
    原審法院應定期間先命補正。但上訴書狀已敘述理由，惟所
    敘述者非屬具體理由，則屬不符上訴之法定程式，由第二審
    法院以其上訴不合法律上程式，判決駁回，不生定期命補正
    之問題，刑事訴訟法第350 條第1 項、第361 條、第362 條
    、第367 條定有明文。
二、次按，上開所稱「上訴書狀應敘述具體理由」，係指須就不
    服之判決為具體之指摘而言，如僅泛稱原判決認事用法不當
    或採證違法、判決不公等，均非具體理由（法院辦理刑事訴
    訟案件應行注意事項第162 點參照）；復按所謂具體理由，
    必係依據卷內既有訴訟資料或提出新事證，指摘或表明第一
    審判決有何採證認事、用法或量刑等足以影響判決本旨之不
    當或違法，而構成應予撤銷之具體事由，始克當之（例如：
    依憑證據法則具體指出所採證據何以不具證據能力，或依憑
    卷證資料，明確指出所為證據證明力之判斷如何違背經驗、
    論理法則）；倘僅泛言原判決認定事實錯誤、違背法令、量
    刑失之過重或輕縱，而未依上揭意旨指出具體事由，或形式
    上雖已指出具體事由，然該事由縱使屬實，亦不足以認為原
    判決有何不當或違法者（例如：對不具有調查必要性之證據
    ，法院未依聲請調查亦未說明理由，或援用證據不當，但除
    去該證據仍應為同一事實之認定），皆難謂係具體理由，俾
    與第二審上訴制度旨在請求第二審法院撤銷、變更第一審不
    當或違法之判決，以實現個案救濟之立法目的相契合，並節
    制濫行上訴（最高法院97年度台上字第892 號判決意旨參照
    ）。是如上訴理由書狀並未依據卷內訴訟資料，具體指摘原
    判決認事用法有何違法或不當之情形，即屬上訴未敘述具體
    理由。
三、本件上訴人即被告甲○○（下稱被告）因犯施用第一級毒品
    ，累犯，經原審判處有期徒刑柒月；又因犯施用第二級毒品
    ，累犯，處有期徒刑參月，應執行有期徒刑捌月在案。而被
    告於上訴期間之99年2 月2 日提出上訴狀，上訴理由略以：
    「原判決以被告於98年3 月29日12時許，在屏東縣萬巒鄉○
    ○村○○道路其友人陳政光所有鐵皮屋內，基於施用第二級
    毒品之犯意，先以將甲基安非他命置入玻璃球以火燒烤後吸
    食所產生煙霧之方式施用第二級毒品1 次，復基於施用第一
    級毒品之犯意，將海洛因置入針筒後注入體內之方式，施用
    第一級毒品海洛因1 次。似係認被告於同一時間及同一地點
    之同一機會，基於吸食毒品之概括犯意，而以接續行為施用
    不同之毒品（法益侵害同一性），依此被告所犯應為一行為
    觸犯數罪名，應依想像競合犯規定，從一重處斷。然原判決
    卻以所犯二罪名，犯意各別，行為互殊，應分論併罰，認定
    事實理由即有矛盾之違法。又鑑定人由審判長、受命法官或
    檢察官選任之；法官或檢察官得囑託醫院學校或其他機關、
    團體為鑑定，刑事訴訟法第198 條、第208 條分別定有明文
    。故鑑定人或行鑑定之機關團體，若非法官或檢察官所選定
    、囑託者，其所為鑑定，依法無證據能力，若法院仍採為認
    定犯罪事實之依據，其判決即有適用法則不當之違法，本件
    由被告身上採驗之尿液，係由屏東縣政府警察局送驗，其鑑
    定程序即為不合法，爰請求撤銷原判決，另為適法之判決」
    等語。
四、經查：
  (一)按一行為而觸犯數罪名者，為想像競合犯，從一重處斷（刑
    法第55條規定參照），而刑法上一行為而觸犯數罪名之想像
    競合犯存在之目的，在於避免對於「同一不法要素」予以過
    度評價，故其所謂「同一行為」係指所實行者為「完全或局
    部同一之行為」而言，因此不同之犯罪間，倘無實行之行為
    完全或局部同一之情形，自不得依想像競合犯論擬（最高法
    院97年台上字第3494號判決意旨參照）。本件被告施用第一
    級毒品海洛因與第二級毒品安非他命行為，其施用之方法不
    同（前者以針筒將海洛因注入人體內，後者放入玻璃球內加
    予燒烤後吸食所產生煙霧），施用之標的，前者係第一級毒
    品海洛因，後者為第二級毒品安非他命，毒品之種類、成分
    、作用完全殊異，為毒品危害防制條例第10第1 、2 項分別
    立法獨立規範之二種不同犯罪行為，法律性質上係完全不同
    之行為，故被告施用第一級毒品、第二級毒品，不可能有「
    實行者為完全或局部同一之行為」可言，原審因而認定非同
    一行為，而係行為互殊，犯意各別之數罪，應分論併罰，認
    事用法，均無違誤，被告未提出新證據，空言指摘原判決未
    依想像競合犯論以一罪，有所違誤云云，此部分之上訴，顯
    未敘述具體理由至明。
  (二)次按，現行刑事訴訟法關於「鑑定」之規定，除選任自然人
    充當鑑定人外，另設有囑託機關鑑定制度。依同法第198 條
    、第208 條之規定，不論鑑定人或鑑定機關、團體，固均應
    由法院、審判長、受命法官或檢察官視具體個案之需要而為
    選任、囑託，並依第206 條之規定，提出言詞或書面報告，
    始符合同法第159 條第1 項所定得作為證據之「法律有規定
    」之情形。否則所為之鑑定，仍屬傳聞證據。然於司法警察
    機關調查中之案件，為因應實務上，或因量大、或有急迫之
    現實需求，例行性當然有鑑定之必要者，例如毒品之種類與
    成分、尿液之毒品反應，或者槍彈有無殺傷力等鑑定，基於
    檢察一體原則，得由該管檢察長對於轄區內之案件，以事前
    概括選任鑑定人或囑託鑑定機關、團體之方式，俾便轄區內
    之司法警察官、司法警察對於調查中之此類案件，得即時送
    請先前已選任之鑑定人或囑託之鑑定機關、團體實施鑑定，
    以求時效（法務部92年9 月1 日法檢字第0920035083號函參
    照）。此種由檢察機關概括選任鑑定人或概括囑託鑑定機關
    、團體，再轉知司法警察官、司法警察於調查犯罪時參考辦
    理之作為，法無明文禁止，係為因應現行刑事訴訟法增訂傳
    聞法則及其例外規定之實務運作而為。故由司法警察官、司
    法警察依檢察官所概括選任之鑑定人或囑託鑑定機關、團體
    所為之鑑定結果，與檢察官選任或囑託為鑑定者，性質上並
    無差異，同具有證據能力（最高法院96年度臺上字第2860號
    判決參照）。本件被告為警查獲時，經警依法採集之尿液，
    由屏東縣政府警察局，依法送交該管檢察長對於轄區內須檢
    驗尿液有無毒品反應之案件，已事前概括選任之鑑定機關，
    即台灣檢驗科技股份有限公司進行檢驗確認，揆諸前揭說明
    ，本件台灣檢驗科技股份有限公司就被告之尿液檢驗後提出
    之「濫用藥物尿液檢驗報告」，自屬「法律規定」得為證據
    者，應有證據能力。被告徒以自其身上所採集之尿液，係屏
    東縣政府警察局送驗為由，據以上訴主張鑑定程序於法不合
    云云，不惟法律見解有誤，且未具體舉出新證據，指明採尿
    送驗程序有何違法之處，此部分之上訴，亦未具備敘述具體
    理由之要件。
五、綜上所述，被告所提出之上訴理由，均非依據卷內既有訴訟
    資料或提出新事證，具體指摘原判決上開採證認事，有何足
    以影響判決本旨之不當或違法，而構成應予撤銷之具體事由
    ，徒以「其同時施用一、二級毒品，係一行為觸犯數罪名之
    想像競合犯，應論以一罪；其尿液係由屏東縣政府警察局送
    驗，鑑定程序於法不合」云云，而指摘原判決不當，請求撤
    銷改判，依據首揭說明，被告所提之前述上訴理由，核與刑
    事訴訟法第361 條第2 項所稱「具體理由」顯非相當，其上
    訴顯屬違背法律上之程式，應由本院依同法第367 條前段、
    第372 條規定，不經言詞辯論，判決如主文。
據上論斷，應依刑事訴訟法第367 條前段、第372 條，判決如主
文。
中    華    民    國    99    年    4     月    29    日
                  刑事第五庭    審判長法  官  曾永宗
                                      法  官  任森銓
                                      法  官  鍾宗霖
以上正本證明與原本無異。
除施用第二級毒品部分外，如不服本判決應於收受本判決後10日
內向本院提出上訴書狀，其未敘述上訴理由者，並得於提起上訴
後10日內向本院補提理由書狀（均須按他造當事人之人數附繕本
）「切勿逕送上級法院」。
中    華    民    國    99    年    4     月    29    日
                                      書記官  邱麗莉

司法院資訊處製作；財團法人民間司法改革基金會備份。
